最高法院民事判決                              八十七年度台上字第二七○八號
    上 訴 人  林顯明
    被上訴人  林  雲
              林  揚
              林  虹
右當事人間請求塗銷登記事件，上訴人對於中華民國八十七年一月十九日台灣高等法
院第二審再審判決（八十七年度再字第五號），提起上訴，本院判決如左：
    主  文
上訴駁回。
第三審訴訟費用由上訴人負擔。
    理  由
按確定判決有民事訴訟法第四百九十六條第一項所定各款情形之一者，固得對之提起
再審之訴；惟依同條項但書規定，當事人已依上訴主張其事由或知其事由而不為主張
者，即不得據以提起再審之訴。又同條第二項既規定第一項第七款到第十款情形，以
宣告有罪之判決已確定，或其刑事訴訟不能開始或續行非因證據不足者為限，得提起
再審之訴。所謂當事人已依上訴主張其事由或知其事由而不為主張，就第七款至第十
款所列情形而言，尚包括同條第二項之要件在內。本件上訴人對本院八十五年度台上
字第二二九號確定判決（下稱原確定判決），提起再審之訴，無非以：原確定判決所
載：『……依林競為戶長之戶籍謄本之記載，林燕生係林競、鄭修之長子，林燕生於
民國三十九年自舟山撤退來台，林競即申報其戶籍為林競、鄭修之子，林顯明為女，
同年七月二十七日林競以戶長身分為林燕生申報流動人口，於申請書記載其與林燕生
為父子，同年八月林燕生申報遷入台北市○○○路七十號之戶籍登記，於申請書上填
載父林競、母鄭修，有該戶籍資料可稽』云云，該三十九年三月二十八日由林競申報
記載之林燕生戶籍部分，已為紅線劃去；又林燕生之戶籍既為林競於三十九年三月二
十八日為其申報在案，是林燕生之流動人口之申報顯無原因，該流動人口申報書係偽
造之文書。又附卷之林競戶籍謄本記載：林競係三十九年三月二十八日由浙江省杭州
市徙入，林燕生則於三十九年八月二十五日由舟山撤退徙入，根本無林競為林燕生申
報戶籍之事實存在。故有為判決基礎之證物係偽造及發見未經斟酌之證物或得使用該
證物之民事訴訟法第四百九十六條第一項第九款、第十三款再審事由等語，為其論據
。並提出戶籍謄本為證物。原審以：上訴人主張前開之再審事由，均已據上訴人於前
訴訟程序提起第三審上訴時主張之。其提出之證物戶籍謄本，已於前訴訟程序提出並
經原確定判決予以斟酌。上訴人提起本件再審之訴，依民事訴訟法第四百九十六條第
一項但書規定，不應准許，因而駁回其再審之訴。經核並無違誤。上訴論旨，指摘原
判決不當，求予廢棄，非有理由。末查，上訴人為林競之女，林競於五十一年間死亡
，前訴訟程序被上訴人即係以林燕生先鄭修於六十九年二月十八日死亡，上訴人侵害
其代位繼承取得之權利與上訴人訴訟，則林競、林燕生早在前訴訟程序訴訟繫屬前即
已死亡，此等事實已據兩造辯論並載明於事實審之判決，上訴人自難謂為不知。併此
明。
據上論結，本件上訴為無理由，依民事訴訟法第四百八十一條、第四百四十九條第一
項、第七十八條，判決如主文。
中      華      民      國    八十七    年     十一     月     二十     日
                              最高法院民事第三庭
                                  審判長法官  范  秉  閣
                                        法官  朱  建  男
                                        法官  曾  煌  圳
                                        法官  許  澍  林
                                        法官  鄭  玉  山
      右正本證明與原本無異
                                              書  記  官
中      華      民      國    八十七    年     十二     月      八      日
